【裁判字號】    98,金訴,24
【裁判日期】    980806
【裁判案由】    證券投資信託及顧問法等
【裁判全文】
臺灣臺北地方法院刑事判決              98年度金訴字第24號
公  訴  人  臺灣臺北地方法院檢察署檢察官
被      告  辛○○
被      告  己○○
                      ）
上二人共同
選任辯護人  梁治律師
被      告  乙○○
                      樓
上列被告等因違反證券投資信託及顧問法等案件，經檢察官提起
公訴（98年度偵字第1381號），本院判決如下：
    主  文
辛○○共同未經許可，擅自經營期貨經理事業，處有期徒刑壹年
貳月。
己○○共同未經許可，擅自經營期貨經理事業，處有期徒刑壹年
，緩刑肆年。
乙○○幫助共同未經許可，擅自經營期貨經理事業，處有期徒刑
肆月，緩刑貳年。
    事  實
一、緣己○○與辛○○於民國94年11月10日共同集資設立寶鑽國
    際投資顧問有限公司（下稱：寶鑽投資公司），址設台北市
    中山區○○路3號3樓之5，登記營業項目為：投資顧問業務
    業、管理顧問業、藝術品諮詢顧問業等（並未包括證券投資
    顧問業務、期貨服務業務），並約定由己○○擔任公司負責
    人，辛○○擔任執行長暨實際執行投資者，欲從事境外基金
    之投資顧問或銷售等業務。渠等明知經營接受特定人委任，
    對委任人之委託交易資金，就有關期貨交易為分析、判斷，
    並基於該分析判斷，為委任人執行期貨交易之業務，係屬經
    營期貨經理事業，依法須經主管機關（即行政院金融監督管
    理委員會）許可並發給許可證照，始得營業；亦明知對客戶
    委任交付或信託移轉之委託投資資產，就有價證券、證券相
    關產品為價值分析、投資判斷並基於該判斷為客戶執行投資
    或交易等業務，此業務須經行政院金融監督管理委員會核准
    ，方可營業。辛○○與己○○也明知寶鑽投資公司並未取得
    經營全權委託投資業務及期貨經理事業之許可，竟仍基於非
    法經營全權委託投資業務、期貨經理事業之犯意聯絡，於95
    年12月5日起將寶鑽投資公司轉型為經營證券投資顧問、期
    貨經理事業，自斯時迄至97年8月間，利用先前以投資顧問
    、銷售境外基金為名應徵之員工壬○○、庚○○等人作為基
    礎投資委任人，再經由不知情員工介紹其親友投資之方式增
    加客源，未經許可擅自接受壬○○、庚○○、王振輝、陳仁
    松、余陳英、戊○○、丁○○等人委任交付或信託移轉之委
    託投資款，要求投資者簽訂「投資理財顧問聘任契約書」，
    載明投資委任人因投資股市（即證券相關商品）、期貨之理
    財需要，聘任寶鑽投資公司為顧問，寶鑽投資公司於受聘期
    間內隨時提供投資相關資訊予投資委任人參考，如委任投資
    標的屬台灣股市、期貨交易者，則以新台幣10萬元做為投資
    單位，3個月為1期，投資期間辛○○將每月預付2％之獲利
    ，投資期滿時除無條件退還原有投資金額（本金）外，每單
    位應分配投資結算盈餘之35％（扣除預付之金額）給委任投
    資人，餘款由寶鑽投資公司收取資為報酬，但如結算分配盈
    餘每單位不足新台幣6000元者，寶鑽投資公司應無條件補足
    ；另如委託投資標的限於香港股市、期貨者，則區分以港幣
    10萬元（即新台幣40萬元）為1單位、3個月為1期，或以港
    幣20萬元（即新台幣80萬元）為1單位、4個月為1期之方式
    ，投資期滿時除無條件退還原有投資金額（本金）外，每單
    位各應分配紅利新台幣60000元或176000元給委任投資人，
    餘款由寶鑽投資公司收取資為報酬，並由辛○○於投資者簽
    約時提供其為發票人、面額含本金及保證獲利（以港幣計價
    ）之香港富邦銀行支票資為擔保。辛○○及己○○要求投資
    委任人各自將委託交易資金匯入寶鑽投資公司開設於中國信
    託商業銀行城東分行帳戶（帳號：000000000000號）內，渠
    等再從該帳戶轉匯至不知情之王振輝、陳仁松所提供之中國
    信託商業銀行城東分行帳戶（帳號分別為：000000000000號
    、000000000000號），由辛○○自行（後期則指示乙○○處
    理）提領或轉匯至香港指定帳戶，供公司日常開銷及其從事
    臺灣股票指數期貨、香港股票指數期貨、大陸地區股票及香
    港IPO(首次公開發行）等有價證券投資之用。期間，辛○○
    多次往返台灣、香港、大陸等地收集、撰作各種涉及香港、
    大陸地區之上市、上櫃有價證券、期貨交易之價值分析、投
    資建議等投資分析資料，並基於該投資判斷執行投資，而辛○○會定期將其投資後所收取之證券公司、期貨公司寄發之
    對帳單、交易明細等，以口頭之方式向己○○及投資委任人
    報告其投資損益及標的，並要求公司行政助理乙○○繕打、
    製作簡單之損益表張貼於寶鑽投資公司佈告欄上，供投資委
    任人不定時查看；至於每月預付之2％保證獲利，則由辛○○以現金交付給乙○○或匯款至乙○○在中國信託商業銀行
    板新分行開設之帳戶（帳號：000000000000號）內，指示乙○○以寶鑽投資公司名義分別匯款至各投資委任人指定帳戶
    ，辛○○及己○○以此方式共同未經主管機關許可，從事全
    權委託投資業務及期貨經理業務。
二、乙○○於95年7、8月間以每月薪資新台幣28000元（後調薪
    為32000元）受辛○○聘僱擔任寶鑽投資公司行政助理，負
    責處理寶鑽投資公司行政事務、雜事，嗣同年12月間辛○○
    與己○○將寶鑽投資公司轉型為證券投資顧問事業（含全權
    委託投資業務）及期貨經理事業後，因辛○○長期待在香港
    、大陸以便利掌握當地股、匯市變動資訊，且己○○從96年
    4月間即前往大陸工作，為方便處理委任投資者之資金事宜
    ，辛○○要求乙○○同時兼任會計業務，而王秀美明知辛○○、己○○所經營之寶鑽投資公司從未經行政院金融監督管
    理委員會許可並發給許可證照，即經營前開全權委託投資業
    務及期貨經理事業，竟仍基於幫助渠等行為之犯意，自95年
    12 月間起，負責製作公司簡單流水帳、依辛○○指示將寶
    鑽投資公司帳戶內之投資委任款轉匯入前開王振輝、陳仁松
    開設於中國信託商業銀行城東分行帳戶內，供辛○○投資操
    盤使用，並聽從辛○○指示及所提供之證券公司或期貨交易
    公司寄發之對帳單、交易明細表，定期製作報表呈交辛○○
    核閱，將辛○○欲交付給各委任投資者之保證獲利（以現金
    或匯款至乙○○開設於中國信託商業銀行板新分行帳戶之方
    式交付）依照報表記載之各投資者應分得獲利匯入各投資者
    指定帳戶內，以協助辛○○、己○○非法經營全權委託投資
    業務及期貨經理事業。
三、惟自97年6月起，辛○○以投資失利為由向各委任投資者要
    求調降每月保證獲利；未幾，辛○○更因操作執行期貨交易
    失利而將委託交易之資金虧損殆盡，無力支付預付獲利及已
    到期之本金，截至97年8月寶鑽投資公司結束營業為止，總
    計積欠投資委任人高達新台幣6千餘萬元。嗣壬○○等投資
    者不甘受損而報警處理，因而查悉上情。
四、案經法務部調查局台北市調查處移送及丁○○告訴暨檢察官
    自動檢舉簽分偵辦。
    理  由
一、證據能力：按被告以外之人於審判外之言詞或書面陳述，除
    法律有規定者外，不得作為證據；被告以外之人於偵查中向
    檢察官所為之陳述，除顯有不可信之情況者外，得為證據；
    再被告以外之人於審判外之陳述，雖不符刑事訴訟法第159
    條之1至第159條之4之規定，而經當事人於審判程序同意作
    為證據，法院審酌該言詞陳述或書面陳述作成時之情況，認
    為適當者，亦得為證據。當事人、代理人或辯護人於法院調
    查證據時，知有第159條第1項不得為證據之情形，而未於言
    詞辯論終結前聲明異議者，視為有前項之同意。刑事訴訟法
    第159條第1項、第159條之1第2項、第159條之5分別定有明
    文。本案所引用之供述及非供述證據，經本院依法踐行調查
    證據程序，檢察官、被告及其選任辯護人均不爭執各該證據
    之證據能力，且亦查無依法應排除其證據能力之情形，是後
    述所引用證據之證據能力均無疑義，先予說明。
二、被告辛○○與己○○部分：
    (一)上開犯罪事實，業據被告辛○○與己○○二人於偵訊及本
      院調查審理時均坦認不諱，核與證人即投資者壬○○、庚○○、甲○○、丙○○、戊○○、丁○○以及王振輝、陳
      仁松分別於警詢及檢察官偵查中證述綦詳（見法務部調查
      局台北市調查處卷第4頁至第5頁、第12頁、第14頁至第15
      頁、第25頁至第28頁、第60頁至第61頁、第70頁至第71頁
      ，98年度偵字第1381號卷第26頁至第38頁、第67頁至第69
      頁，98年度他字第1418號卷第27頁至第36頁），並有投資
      者壬○○、甲○○、戊○○、癸○○與寶鑽投資公司間之
      投資理財顧問聘任契約書、存摺影本、匯款單、支票影本
      、簽收領據、收款帳戶交易明細表、大額通貨交易複式查
      詢系統、中國信託帳戶歷史交易明細、資金流向表、蔣月
      雲所提出之投資寶鑽投資公司相關資料（聘任契約書、存
      款憑證）、鍾佩辰所提出之投資寶鑽投資公司相關資料（
      聘任契約書、港幣支票及退票通知書）、丁○○所提出之
      投資寶鑽投資公司相關資料（聘任契約書、存摺影本、匯
      款單）等在卷可資佐證（見法務部調查局台北市調查處卷
      第7頁至第12頁、第16頁至第24頁、第29頁至第34頁、第
      42頁至第45-1頁、第65頁、第84頁至第146頁，98年度偵
      字第1381號卷第101頁至第130頁、第132頁至第141頁、第
      174頁至第181頁，98年度他字第1418號卷第80頁至第85頁
      ），足徵被告辛○○、己○○所為前開任意性自白與事實
      相符，堪予採信，
    (二)按未經主管機關許可，不得經營證券投資信託業務、證券
      投資顧問業務、全權委託投資業務或其他應經主管機關核
      准之業務，證券投資信託及顧問法第107條第1款定有明文
      ，而所謂「全權委託投資業務」係指對客戶委任交付或信
      託移轉之委託投資資產，就有價證券、證券相關產品為價
      值分析、投資判斷並基於該判斷為客戶執行投資或交易之
      業務，同法第5條第10款亦有明文。次按經營期貨信託事
      業、期貨經理事業、期貨顧問事業或其他期貨服務事業，
      須經主管機關之許可並發給許可證照，始得營業，期貨交
      易法第82條第1項定有明文；而所稱「期貨經理事業」係
      指經營接受特定人委任，對委任人之委託交易資金，就有
      關期貨交易、期貨相關現貨商品或其他經主管機關核准項
      目之交易或投資為分析、判斷，並基於該分析判斷，為委
      任人執行期貨交易之業務者，且接受特定人委任從事全權
      委託期貨交易業務，即為經營期貨經理事業，此有期貨經
      理事業設置標準第2條、期貨經理事業管理規則第2條第1
      款、第3條分別定有明文。經查，依前開委任投資者戊○○、壬○○、丁○○等人所提出之寶鑽投資公司與投資者
      簽訂之投資理財顧問聘任契約書，其上記載：「甲方（即
      投資者）因投資股市、期貨之理財方面需要，願聘任乙方
      （即寶鑽投資公司）為顧問，乙方願於受聘期間內隨時提
      供投資相關資訊予甲方參考。... 二、顧問聘任之期間每
      期以3個月為限。... 四、雙方應就乙方之投資結果，3個
      月總結算；乙方並保證結算完畢，無條件退還原有之投資
      金額給予甲方」、「甲方（即投資者）因投資香港股市、
      期貨之理財方面需要，願聘任乙方（即寶鑽投資公司）為
      顧問，乙方願於受聘期間內隨時提供投資相關資訊予甲方
      參考... 二、顧問聘任之期間每期以3個月（或4個月）為
      限。.... 四、雙方應就乙方之投資結果，3個月（或4個
      月）總結算；乙方並保證結算完畢，無條件退還原有之投
      資金額給予甲方」（見法務部調查局台北市調查處卷第7
      頁至第12頁、第16頁至第24頁，98年度偵字第1381號卷第
      101頁至第130頁、第132頁至第141頁、第174頁至第181頁
      ），佐以證人壬○○、庚○○、丙○○、余陳英、戊○○
      、丁○○均證稱係將投資款交由寶鑽投資公司（辛○○）
      全權委託投資等語（見法務部調查局台北市調查處卷第4
      頁至第5頁、第12頁、第14頁至第15頁、第25頁至第28 頁
      、第60頁至第61頁、第70頁至第71頁，98年度偵字第1381
      號卷第26頁至第38頁、第67頁至第69頁，98年度他字第
      1418號卷第27頁至第36頁），顯見委任投資者均係將投資
      款項匯入寶鑽投資公司，委託寶鑽投資公司為全權代理人
      ，代理投資者全權操作投資臺灣股票指數期貨、香港股票
      指數期貨、大陸地區股票及香港IPO(首次公開發行）等甚
      明，被告辛○○、己○○所經營之寶鑽投資公司所為自屬
      全權委託投資業務及期貨經理事業之範疇，依法應得主管
      機關（即行政院金融監督管理委員會）之許可並發給許可
      證照始得經營，而寶鑽投資公司之登記營業項目為：投資
      顧問業務業、管理顧問業、藝術品諮詢顧問業等，此有變
      更登記表、台北市政府營利事業登記證影本在卷可參（見
      法務部調查局台北市調查處卷第75頁、第75-1頁），且未
      經行政院金融監督管理委員會核准得經營證券投資顧問、
      全權委託投資及期貨顧問業務，亦有行政院金融監督管理
      委員會97年8月5日金管證四字第0970038043號函在卷可資
      佐證（見同上卷第83頁），綜上，足認被告辛○○、己○○所為上開全權委託投資業務、期貨經理事業，確未經主
      管機關許可並發給許可證照。
    (三)至於被告己○○雖一再強調：從96年4月到大陸工作後，
      就只聽取辛○○之報告來瞭解寶鑽公司業務，並非實際負
      責投資期貨交易或證券投資行為等語。然按證券投資及顧
      問法第107條第1款、期貨交易法第82條第1項既均規定經
      營全權委託投資業務、經營期貨經理事業，須經主管機關
      之許可並發給許可證照，始得營業，其反面解釋，即指未
      經主管機關許可經營者，就不得營業，一旦違反此規定而
      營業，即應分別依證券投資及顧問法第107條第1款、期貨
      交易法第112條第5款之規定論處，是舉凡未經主管機關發
      給許可執照者，均為其所規範之對象，不論是公司、行號
      或個人均屬之（參見最高法院92年度台上字第12 76號判
      決）。據此，不論是公司、行號之負責人、主管或其他個
      人，如未經主管機關許可，而為前揭全權委託投資業務、
      期貨經理事業之「營業」者，即該當前揭法條規定之構成
      要件，並不以具有事業之經管、營運之決策權力者為限。
      查本件被告己○○雖稱：其96年4月之後就去大陸工作，
      公司交給辛○○實際經營、操盤投資，期間僅聽取辛○○
      報告等語（見本院98年6月25日準備程序筆錄），被告辛○○亦附和其辭，惟縱被告己○○從96年4月間起即未實
      際負責操盤，其仍對寶鑽投資公司之經營管理有決策能力
      ，亦應對此負責。再者，本案除寶鑽投資公司負責人己○○具有經管、營運之決策能力外，被告辛○○係實際從事
      與前揭全權委託投資業務、期貨經理事業具有直接關連之
      招攬客戶、實際投資操盤、下達資金處理之指示、到期結
      算及盈餘分派、核閱對帳單及公司報表等事項，顯見被告
      辛○○與己○○間就未經許可擅自經營全權委託投資業務
      及期貨經理事業之行為，具有犯意聯絡及行為分擔，亦堪
      以認定。
    (四)綜上所述，本件事證明確，被告辛○○、己○○上開未經
      行政院金融監督管理委員會許可，擅自經營全權委託投資
      業務及期貨經理事業之犯行均堪認定，應予依法論科。
三、被告乙○○部分：
    (一)訊據被告乙○○固不否認有上揭跑銀行、匯款、製作公司
      報表等事實，惟矢口否認有何違反證券投資及顧問法、期
      貨交易法之犯行，辯稱：伊僅係受僱擔任寶鑽投資公司之
      行政助理，受辛○○指示轉匯款、製作報表，伊及其家人
      本身也是投資者，不知這種行為係違法等語。然查：
      (1)寶鑽投資公司係被告己○○與辛○○共同經營，聘任乙○○擔任行政助理，製作公司簡單流水帳、依辛○○指
        示將寶鑽投資公司帳戶內之投資委任款轉匯入前開王振
        輝、陳仁松開設於中國信託商業銀行城東分行帳戶內，
        供辛○○投資操盤使用，並聽從辛○○指示及所提供之
        證券公司或期貨交易公司寄發之對帳單、交易明細表，
        定期製作報表呈交辛○○核閱，將辛○○欲交付給各委
        任投資者之保證獲利（以現金或匯款至乙○○開設於中
        國信託商業銀行板新分行帳戶之方式交付）依照報表記
        載之各投資者應分得獲利匯入各投資者指定帳戶內，但
        收受投資者委任交付投資款項後，由被告辛○○實際掌
        控資金運用及投資標的，由其決定投資在臺灣股票指數
        期貨、香港股市指數期貨、大陸地區股票及香港IPO （
        首次供開發行）等事實，業經共同被告己○○、辛○○
        迭於台北市調查處調查人員詢問時、檢察官偵查中及本
        院審理時供述甚詳，被告乙○○對此亦坦認不諱（見本
        院98年6月25日準備程序筆錄、同年7月23日審理筆錄）
        ，是以被告乙○○辯稱其未從事投資或交易標的之價值
        分析、投資判斷，或實際為客戶執行投資或交易等行為
        ，應堪採信。
      (2)然被告乙○○自承：負責寶鑽投資公司帳戶之轉帳事宜
        ，並聽從被告辛○○指示製作報表、匯款予各投資者，
        且被告乙○○本身亦有投資或介紹親人投資等事實（見
        本院98年6月25日準備程序筆錄），被告乙○○理當知
        悉寶鑽投資公司經營之內容（不必確知如何操作期貨交
        易，但就經營何項業務自應明瞭），亦即被告辛○○及
        己○○所為均係從事受客戶全權委託投資業務、期貨交
        易經理業務，而寶鑽投資公司並未經主管機關許可得從
        事全權委託投資業務或期貨經理事業，業為被告乙○○
        所不爭執，顯見被告乙○○任職寶鑽投資公司期間雖未
        從事投資或交易標的之價值分析、投資判斷，或實際為
        客戶執行投資或交易等行為，而未實際參與核心之證券
        投資顧問或期貨經理業務人員，但其負責公司會計、行
        政管理事項，事實上已協助寶鑽投資公司經營全權委託
        投資業務及期貨經理事業之行為，即難謂無幫助被告辛○○、己○○之犯意可言。縱如被告乙○○辯稱其不知
        這種行為已經觸法云云，然按刑法第16條前段規定「除
        有正當理由而無法避免者外，不得因不知法律而免除刑
        事責任」，被告乙○○自不得以此主張免責，特予說明
        。從而，被告乙○○難辯其不知被告辛○○、己○○全
        權代客操作執行期貨交易或全權委託證券投資行為有何
        違法之情，屬事後卸責之詞，應不足採。
      (3)至原起訴意旨略以：被告乙○○為寶鑽投資公司行政助
        理兼製作公司流水帳、報表、跑銀行等會計業務，明知
        未經主管機關許可並發給許可證照，不得經營證券投資
        顧問、全權委託投資顧問及期貨經理事業，卻接受被告
        辛○○指示將委任投資者匯入寶鑽投資公司帳戶內之投
        資款，轉匯入不知情王振輝、陳仁松借予被告辛○○投
        資使用之帳戶內，再提領現金交由被告辛○○投資期貨
        交易或股票，並製作簡單損益表張貼於公司佈告欄供委
        任投資者查看、依被告辛○○指示以寶鑽投資公司名義
        將每月應給付委任投資者之保證利息（獲利）匯入各投
        資者指定帳戶等行為，係基於幫助之犯意而觸犯證券投
        資信託及顧問法、期貨交易法等罪嫌；嗣於本院行準備
        程序時，檢察官認被告乙○○前開所為業已參與犯罪構
        成要件之實施，應成立共同正犯等語（見本院98年6月
        25 日準備程序筆錄）。然按刑法上之幫助犯，係對於
        犯罪與正犯有共同之認識，而以幫助之意思，對於正犯
        資以助力，未參與實施犯罪之行為者而言（最高法院75
        年度台上字1509號、88年度台上字1270號裁判意旨參照
        ），準此，如未參與實施犯罪構成要件之行為，而係出
        於幫助之意思提供助力，即屬幫助犯，並非共同正犯。
        次查，無論證券投資信託及顧問法第5條第10款所稱之
        全權委託投資業務，或是期貨交易法第82條所謂之期貨
        經理事業，均係指經營接受特定人委任，對委任人委任
        交付或信託移轉之委託投資資產，就有關有價證券、證
        券相關商品、或期貨交易、期貨相關現貨商品、或其他
        經主管機關核准項目之交易或投資為分析、判斷，並基
        於該分析、判斷，為委任人執行交易或投資之業務者，
        本件被告乙○○以受雇人身分接受被告辛○○指示處理
        公司帳務及將各投資者應獲得之利息提供帳戶匯款，性
        質上並非直接參與經營全權委託投資業務、期貨經理事
        業，屬該罪構成要件以外之行為，但主觀上已有幫助被
        告辛○○、己○○處理公司帳務，顯係以幫助之意思為
        之，應認其係幫助犯。況從事期貨顧問事業與期貨經理
        事業，本非一人所能獨立完成，並均以公司行號為之，
        而證券投資信託及顧問法第107條、期貨交易法第112條
        第5款所處罰之對象，固係未經許可擅自經營全權委託
        投資業務、期貨經理事業之人，但所謂「經營」當指就
        該事業之經管、營運，具有決策權力之人，否則，如謂
        係全體所有參與該事實，不問上、下及有無經管、營運
        決策權，一概一網打盡，咸認為共犯結構，施以刑罰，
        當非立法本旨。是以本件並無證據證明被告乙○○就被
        告辛○○、己○○從事上開證券或期貨交易之際，有為
        投資標的之價值分析、投資判斷，並進而為客戶執行投
        資或交易之行為，或與實際負責經營全權委託投資業務
        、期貨經理業務之被告辛○○、己○○間有何犯意聯絡
        、行為分擔，公訴人認被告乙○○業已參與犯罪構成要
        件之行為，認被告乙○○與被告辛○○、己○○為共同
        正犯，尚有誤會，特予說明。
    (二)綜上所述，被告乙○○確有幫助辛○○、己○○經營全權
      委託投資業務及期貨經理事業之犯行，事證明確，堪予認
      定，自應依法論科。
四、按證券投資信託及顧問法第5條第10款所稱之「全權委託投
    資業務」以及期貨交易法第112條第5款所稱之擅自經營「期
    貨經理事業」者，就其經營事業行為之性質而言，含有多次
    性與反覆性，且其所保護之法益，為社會機經濟活動之管理
    與秩序，故如行為人基於經營同一事業之目的，在同一時期
    內多次或反覆經營上述事業之行為，而其結果亦僅侵害一社
    會法益，應僅成立單純一罪（最高法院著有91年台上字第
    7241號裁判意旨可資參照）。是核被告辛○○、己○○未取
    得主管機關許可，擅自經營全權委託投資業務、期貨經理事
    業，均係違反證券投資信託及顧問法第107條第1款、期貨交
    易法第112條第5款之罪；被告辛○○、己○○均係以一經營
    同一事業行為，犯證券投資信託及顧問法第107條第1款、期
    貨交易法第112條第5款之罪，為想像競合犯，應從一情節較
    重之期貨交易法第112條第5款之罪處斷。而被告辛○○與己○○間有犯意之聯絡與行為之分擔，為共同正犯。另被告乙○○係寶鑽公司之受僱人，聽從被告辛○○指示負責公司會
    計、匯款等事務，係犯刑法第30條、證券投資信託及顧問法
    第107條第1款幫助非法從事全權委託投資業務罪、刑法第30
    條、期貨交易法第112條第5款之幫助非法經營期貨經理事業
    罪，且被告乙○○係以一幫助行為，犯前開幫助非法從事全
    權委託投資業務罪及幫助非法經營期貨經理事業罪，為想像
    競合犯，應從一情節較重之幫助非法經營期貨經理事業罪處
    斷；被告乙○○基於幫助之犯意從事構成要件以外之行為，
    為幫助犯，爰依刑法第30條第2項規定依正犯之罪減輕之，
    公訴人認被告乙○○與被告辛○○、己○○係屬共同正犯，
    尚有誤會。爰審酌被告辛○○、己○○二人為謀取私利，未
    經許可擅自經營全權委託投資業務、期貨經理業務，規避主
    管機關（行政院金融監督管理委員會）之管理，所為業已破
    壞國家正常金融交易秩序，並實際造成委任投資者之損失，
    金額總計高達6千餘萬元，所生危害非屬輕微，被告辛○○
    擔任本件實際經營者，負責操盤、從事證券投資及期貨交易
    ，犯罪情節較為嚴重，犯罪後雖積極與投資者洽談和解事宜
    ，並承諾願分期償還投資款項，然迄未獲得全體投資者之諒
    解，而被告己○○雖為寶鑽投資公司負責人，然公司實際業
    務經營者係被告辛○○為之，被告己○○僅定期聽取辛○○
    之簡報、瞭解投資交易狀況，參與之犯罪情狀較輕，且為警
    查獲後，亦負起責任積極與委任投資者協商和解事宜；另被
    告乙○○為領取每月薪資，而幫助辛○○等人從事經營全權
    委託投資業務及期貨經理業務，所為已影響社會經濟活動之
    管理及秩序，但其本身亦參與投資或介紹至親投資，此有被
    告乙○○所提出之投資理財聘任契約書附卷可參（見本院卷
    第46頁至第59頁），被告乙○○亦受有經濟上損失，並審酌
    彼等犯罪之動機、目的、手段、所獲不法利益、被告辛○○
    及己○○確實有將交付之委託投資款為客戶執行交易或投資
    （見卷外附之被告辛○○、己○○提出之交易清單）及犯罪
    後之態度等一切情狀，分別量處如主文所示之刑，以示懲儆
    。又被告乙○○、己○○前均未曾受有期徒刑以上刑之宣告
    ，有台灣高等法院被告全國前案紀錄表各1份附卷可憑，斟
    酌被告乙○○僅為寶鑽公司受僱人，本身也為投資者，因謀
    職不易，承被告辛○○之命而誤罹刑章，另被告己○○為寶
    鑽投資公司之出資經營者，然多由被告辛○○實際經營公司
    業務，被告己○○未實際從事價值分析、投資判斷，或基於
    投資判斷而為客戶執行投資或交易，被告己○○及乙○○二
    人之惡性非深，經本次罪刑之宣告，當知所警惕而信無再犯
    之虞，本院認所宣告之刑，以暫不執行為適當，爰就被告乙○○部分併宣告緩刑2年，被告己○○部分宣告緩刑4年，用
    啟自新。
五、據上論斷，應依刑事訴訟法第299條第1項前段，證券投資信
    託及顧問法第107條第1款，期貨交易法第112條第5款，刑法
    第11條前段、第28條、第30條、第55條、第74條第1款，判
    決如主文。
本案經檢察官許鈺茹到庭執行職務。
中    華    民    國    98    年    8     月    6     日
                刑事第三庭審判長法  官  周占春
                                法  官  林柏泓
                                法  官  何俏美
上正本證明與原本無異。
如不服本判決應於收受送達後10日內向本院提出上訴書狀，並應
敘述具體理由；其未敘述上訴理由者，應於上訴期間屆滿後20日
內向本院補提理由書（均須按他造當事人之人數附繕本）「切勿
逕送上級法院」。告訴人或被害人如對於本判決不服者，應具備
理由請求檢察官上訴，其上訴期間之計算係以檢察官收受判決正
本之日期為準。
                                書記官  林曉郁
中    華    民    國    98    年    8     月    6     日
附錄：本案論罪科刑法條全文
期貨交易法第112條
有下列情事之一者，處7年以下有期徒刑，得併科新臺幣3百萬元
以下罰金：
一  未經許可，擅自經營期貨交易所或期貨交易所業務者。
二  未經許可，擅自經營期貨結算機構者。
三  違反第56條第1項之規定者。
四  未經許可，擅自經營槓桿交易商者。
五  未經許可，擅自經營期貨信託事業、期貨經理事業、期貨顧
    問事業或其他期貨服務事業者。
六  期貨信託事業違反第84條第1項規定募集期貨信託基金者。
七  違反第106條、第107條或第108條第1項之規定者。
證券投資信託及顧問法第107條：
有下列情事之一者，處五年以下有期徒刑，併科新臺幣一百萬元
以上五千萬元以下罰金：
一、未經主管機關許可，經營證券投資信託業務、證券投資顧問
    業務、全權委託投資業務或其他應經主管機關核准之業務。
二、違反第十六條第一項規定，在中華民國境內從事或代理募集
    、銷售境外基金。


司法院資訊處製作；財團法人民間司法改革基金會備份。
